【裁判字號】    89,上易,1659
【裁判日期】    891128
【裁判案由】    傷害
【裁判全文】
臺灣高等法院高雄分院刑事判決                  八十九年度上易字第一六五九號
    上  訴  人  台灣高雄地方法院檢察署檢察官
    上  訴  人
    即  被  告  甲○○
    選任辯護人  孔福平
右上訴人因被告傷害案件，不服臺灣高雄地方法院八十九年度易字第二一八六號中華
民國八十九年九月五日第一審判決（起訴案號：臺灣高雄地方法院檢察署八十八年度
偵字第一五○九二號；移送原審併案審理案號：臺灣屏東地方法院檢察署八十九年度
偵字第一六八九、二三○七號），提起上訴，本院判決如左：
      主  文
上訴駁回。
      事  實
一、甲○○與乙○○原係配偶關係，與張鈞棋係父子關係，屬家庭暴力防治法第三條
    第一款、第三款所定家庭成員，甲○○基於傷害之概括犯意，連續於民國八十八
    年五月十八日上午十時許，在高雄市左營區○○○路三九三號乙○○所居住之巨
    蛋公園大廈一樓之大廳內，因子張鈞揮學習電腦一事與乙○○發生爭執，繼以手
    勾勒夾住乙○○頸部，用拳頭毆打乙○○之臉，致乙○○受有左側臉頰浮腫、瘀
    血、頸部勒傷等傷害；再於八十八年十一月十七日上午八時許在屏東縣屏東市○
    ○路二十五號住處因張鈞揮就醫問題，與乙○○發生口角，甲○○以手抓住乙○
    ○之脖子，並拖拉乙○○，致乙○○受有右上臂四×七公分、右腕二×二公分、
    左肘二×二公分瘀血等傷害；復於八十九年四月五日晚止十一時許，在屏東縣屏
    東市○○路二十五號住處，因不滿張鈞棋以安全帽作勢揮打並以台語罵其「豎仔
    」，竟以手毆打張鈞棋之眼部，致張鈞棋受有右眼部二×三公分紅腫等傷害。
二、案經乙○○訴請臺灣高雄地方法院檢察署檢察官偵查起訴，暨張鈞棋訴請臺灣屏
    東地方法院檢察署檢察官、乙○○訴由屏東縣警察局屏東分局報請臺灣屏東地方
    法院檢察署檢察官移送原審併案審理。
      理  由
一、訊據被告甲○○矢口否認涉有右揭傷害告訴人乙○○、張鈞棋之犯行，辯稱：八
    十八年五月十八日上午十時許伊去乙○○住處拿補習費給小孩，乙○○叫伊小聲
    一點不要丙管理員知道，伊僅用手搭著乙○○背部要去講給管理員聽，並未用手
    勒其頸部，亦未打其臉部；八十八年十一月十七日伊僅拉乙○○衣服，要其進來
    講，並未傷害乙○○；八十九年四月五日係張鈞棋罵伊「豎仔」，並作勢拿安全
    帽打伊，伊用手一揮，張鈞棋眼鏡掉落在地上，伊不知有無打到張鈞棋，並無傷
    害乙○○、張鈞棋之犯行云云。
二、惟查，被告甲○○確有右揭傷害之犯罪事實，業據告訴人乙○○、張鈞棋分別於
    警訊、檢察官偵查中、原審及本院審理中指訴綦，而告訴人乙○○及張鈞棋分別
    受有前開傷害，亦有驗傷診斷書影本三紙在卷可稽。又被告甲○○於八十八年五
    月十八日上午十時許在乙○○所居住之巨蛋公園大廈以手將乙○○之頭挾在腋下
    ，拖進管理室，乙○○在掙扎、哭泣等情，亦據證人侯清榮於偵訊及原審審理中
    結證屬實（八十八年度偵字第一五○九二號卷第十四頁、原審八十九年七月十三
    日審判筆錄），被告於八十九年四月五日確有與張鈞棋口角以手揮打張鈞棋，致
    其眼鏡掉落地上，及於八十八年十一月十七日因乙○○欲偕同證人張應時攜帶張
    鈞揮就醫而與乙○○爭吵，張應時在一旁勸架等情，亦據證人楊秋霞、張應時分
    別於原審審理時結證在卷（見原審八十九年八月二十二日審判筆錄），參以告訴
    人乙○○、張鈞棋等提出之驗傷診斷書上所載之傷勢與渠等指訴遭被告毆打之情
    形相符，而被告甲○○亦自承八十八年五月十八日、十一月十七日均有出手強拉
    告訴人乙○○、八十九年四月五日以手揮打張鈞棋等語，則被告有傷害告訴人乙
    ○○、張鈞棋之犯行堪以認定。被告前揭辯詞，與上開事證不符，顯係事後避重
    就輕之詞，不足採取。至證人張應時於原審固結證僅看到被告與乙○○爭吵，沒
    有拉扯，伊在場不會丙彼等打架云云，惟張應時係被告之堂叔，業據張應時及被
    告陳明，且為避免被告與乙○○間之家庭紛爭，難謂無迴護被告之虞，且事出突
    然，證人一時未及目睹，亦難認被告未有傷害之犯行，是其證稱被告未毆打乙○
    ○云云，同無可採。本件事證明確，被告甲○○犯行堪以認定。
二、按家庭暴力者，謂家庭成員間實施身體或精神上不法侵害之行為。又家庭暴力罪
    者，謂家庭成員間故意實施家庭暴力行為而成立其他法律所規定之犯罪。家庭暴
    力防治法第二條第一項、第二項著有明文。本件被告與告訴人等分別係配偶及父
    子關係，被告復對於告訴人等實施身體上之傷害行為，且構成刑法傷害罪，核屬
    家庭暴力罪無訛，先此敘明。核被告所為，係犯刑法第二百七十七條第一項之傷
    害罪。被告所為數行為，手法相同，反覆為之，觸犯構成要件相同之罪名，顯係
出於概括之犯意為之，為連續犯，應依刑法第五十六條之規定以一罪論，並加重
    其刑。又臺灣屏東地方法院檢察署檢察官移送原審併案審理部分（八十九年度偵
    字第一六八九號、第二三○七號）雖未經起訴，惟與本案已起訴之事實部分，有
    連續犯之裁判上一罪關係，為起訴效力所及，本院自得一併審理，附此敘明。
三、原審認被告罪證明確，適用刑法（原判決漏繕）第二百七十七條第一項、第五十
    六條、第四十一條，罰金罰鍰提高標準條例第一條前段、第二條之規定，並審酌
    被告多次傷害告訴人等，情節非輕，惟念其係因夫妻、父子細故爭執，一時氣憤
    ，以手勒住乙○○脖子拖行及以手揮打張鈞棋，所造成之傷害尚屬輕微等一切情
    狀，量處有期徒刑三月，並諭知易科罰金之折算標準為以三佰元折算壹日。認事
    用法，均無違誤，量刑亦屬妥適。檢察官上訴意旨認量刑過輕，被告上訴意旨否
    認犯罪，指摘原判決不當，俱無理由，均應予駁回。
據上論結，應依刑事訴訟法第三百六十八條，判決如主文。
本案經檢察官羅正平到庭執行職務。
中    華    民    國        八十九      年     十一     月    二十八    日
                              臺灣高等法院高雄分院刑事第三庭
                                  審判長法官  莊秋桃
                                        法官  魏式璧
                                        法官  陳中和
右正本證明與原本無異。
不得上訴。
                                      書記官  梁美姿
中    華    民    國        八十九      年     十一     月     三十     日
附錄：本判決論罪科刑法條：
刑法第二百七十七條第一項：
  傷害人之身體或健康者，處三年以下有期徒刑，拘役或一千元以下罰金。
                                                                      Ｈ


司法院資訊處製作；財團法人民間司法改革基金會備份。
